臺灣臺中地方法院交通事件裁定　　　 100年度交聲字第1860號
原處分機關　交通部公路總局臺中區監理所
異　議　人　王基勝
即受處分人
上列受處分人因違反道路交通管理處罰條例案件，對於交通部公
路總局臺中區監理所100年6月21日所為之處分（中監違字第裁60
-HE0000000號裁決書）聲明異議，本院裁定如下：
    主    文
原處分撤銷。
王基勝汽車駕駛人，駕駛汽車經測試檢定酒精濃度超過規定標準
因而肇事致人受傷，吊扣普通小客車駕駛執照貳年，並應接受道
路交通安全講習。
    理    由
一、原處分意旨略以：異議人即受處分人王基勝（下稱受處分人
    ）於民國99年10月1日上午9時25分許，酒後駕駛車牌號碼X3
    -6633號自用小客車上路，在臺中縣龍井鄉（即改制後之臺
    中市龍井區○○○路與觀光路208巷口時，肇事撞及他人所
    騎之機車，造成他人受輕傷，為警前往處理，經測試檢定其
    呼氣酒精濃度達每公升0.36毫克而超過規定標準，有「汽車
    駕駛人酒精濃度超過規定標準，肇事致人受輕傷」之違規事
    實，經臺中縣警察局（即改制後之臺中市政府警察局）烏日
    分局依違反道路交通管理處罰條例第35條第1項第1款之規定
    當場舉發。原處分機關於100年6月21日以中監違字第裁60-H
    E0000000號違反道路交通管理事件裁決書，裁處受處分人吊
    扣汽車駕駛執照24個月，並施以道路交通安全講習等語。
二、本件受處分人則以：本人因酒駕案件被吊扣駕照，但我的駕
    照是普通大貨車，當時是駕駛自用小客車違規，若吊扣普通
    大貨車駕照，將對本人的生活有甚大影響，請准吊扣自用小
    客車駕照，為此聲明異議等語。
三、按汽車駕駛人飲用酒類後，其吐氣所含酒精濃度超過每公升
    0.25毫克以上者，不得駕車；又汽車駕駛人，駕駛汽車經測
    試檢定有下列情形之一者，處新臺幣1萬5千元以上6萬元以
    下罰鍰，並當場移置保管該汽車及吊扣其駕駛執照1年；因
    而肇事致人受傷者，並吊扣其駕駛執照2年；致人重傷或死
    亡者，吊銷其駕駛執照，並不得再考領：（一）酒精濃度超
    過規定標準；（以下略）道路交通安全規則第114條第2款及
    道路交通管理處罰條例第35條第1項第1款分別定有明文。另
    按94年12月14日修正前之同條例第68條固明定：「汽車駕駛
    人，因違反本條例及道路交通安全規則之規定，受吊扣或吊
    銷駕駛執照處分時，吊扣或吊銷其持有各級車類之駕駛執照
    」，惟此條文業經修正為：「汽車駕駛人，因違反本條例及
    道路交通安全規則之規定，受吊銷駕駛執照處分時，吊銷其
    持有各級車類之駕駛執照」，此一條文修正之原因乃係舊法
    將違法或違規駕駛人所持有各級車類之駕駛執照一併吊扣或
    吊銷失之苛酷，影響人民工作及生活甚鉅，故依修正後道路
    交通管理處罰條例第68條之規定，受吊扣駕駛執照處分時，
    不再吊扣其持有各級車類之駕駛執照，僅於受吊銷駕駛執照
    處分時，始吊銷其持有各級車類之駕駛執照，而限縮原條文
    之適用範圍，此新修正條文，經自95年3月1日起施行。再按
    道路交通管理處罰條例第68條又於99年5月5日修正，並自99
    年9月1日施行，而修正後之道路交通管理處罰條例第68條雖
    增定第2項規定：「領有汽車駕駛執照之汽車駕駛人，除駕
    駛聯結車、大客車、大貨車外之非其駕駛執照種類之車輛，
    違反本條例及道路交通安全規則之規定，應受吊扣駕駛執照
    情形，無因而肇事致人受傷或重傷者，計違規點數5點，但
    一年內違規點數共達6點以上或再次應受吊扣駕駛執照情形
    者，併依原違反本條例應受吊扣駕駛執照處分規定，吊扣其
    駕駛執照」，其立法理由略以：「鑒於本條例前已修正刪除
    受吊扣駕駛執照處分，吊扣各級駕駛執照之規定，為利明確
    汽車駕駛人駕駛非其駕駛執照種類之車輛，違反應受吊扣駕
    駛執照之處分處理，並在兼顧本條例立法意旨下，增訂第二
    項得緩即予吊扣而採計違規點數及駕駛人仍無改正仍再犯違
    規之應併原吊扣處罰之規定」，足見汽車駕駛人違規駕駛而
    受吊扣駕駛執照處分時，僅得吊扣違規當時所駕駛車輛之駕
    駛執照，不得再擴大適用而吊扣其持有各級車類之駕駛執照
    。
四、經查：
（一）本件受處分人持有普通大貨車駕駛執照，於酒後駕駛自用
      小客車肇事致人受傷，經檢測酒精濃度超過規定標準之違
      規事實，為受處分人所不爭執，並有汽車駕照基本資料、
      臺中縣警察局中縣警交字第HE0000000號舉發違反道路交
      通管理事件通知單、交通部公路總局臺中區監理所中監違
      字第裁60-HE0000000號違反道路交通管理事件裁決書、臺
      灣臺中地方法院檢察署檢察官99年度偵字第23372號緩起
      訴處分書附卷可參，故受處分人上開酒後駕車肇事致人受
      傷之違規事實堪以認定。
（二）而受處分人之違規行為係發生於99年12月12日，應依修正
      後之道路交通管理處罰條例第68條裁處，僅吊扣其違法或
      違規當時所駕駛車輛之駕駛執照，不再吊扣其持有各級車
      類之駕駛執照。又受處分人酒駕應受吊扣駕照處分並因而
      肇事致人受傷，不符合修正後第2項記違規點數5點而緩即
      予吊扣之情形，仍應即予裁處吊扣駕駛執照。是依前述受
      處分人依法所受之處分應為限制其駕駛自用小客車之權利
      ，而非限制受處分人駕駛普通大貨車之權利，原處分機關
      吊扣受處分人之普通大貨車駕駛執照，顯有誤會，與現行
      道路交通管理處罰條例第68條之規定未合，故受處分人此
      部分異議理由，自屬可採。
（三）另酒後駕車只有一個交通違規行為，有關其處罰效果之罰
      鍰、吊扣駕駛執照及施以道路交通安全講習等與該交通違
      規行為是否存在無從分離，法院審理時應先確定受處分人
      是否有交通違規行為事實，再決定原處分機關所適用之法
      律有無錯誤。從而，本件受處分人對於上開施以道路交通
      安全講習部分雖未表示不服，本院仍應予一併審理（參照
      臺灣高等法院暨所屬法院98年法律座談會刑事類提案第23
      號、99年法律座談會刑事類提案第37號之審查意見及研討
      結果意旨）。
（四）綜上所述，本件原處分關於吊扣汽車駕駛執照24個月（指
      受處分人所領有之大貨車普通駕駛執照）部分，既有違誤
      ，受處分人就此部分之異議為有理由，而施以道路交通安
      全講習部分，係兼具維護公共秩序之作用，為達行政目的
      ，依行政罰法第26條第1項但書規定，仍得併予裁處，自
      應由本院將原處分撤銷，並諭知裁罰如主文第2項所示之
      處分。
五、據上論斷，應依道路交通管理處罰條例第87條第2項、道路
    交通事件處理辦法第19條前段，裁定如主文。
中    華    民    國   100    年    7     月    3     日
                        交通法庭  法  官  施慶鴻
上正本證明與原本無異。
如不服本裁定應於送達後5日內向本院提出抗告狀(應附繕本)。
                                  書記官  張隆成
中    華    民    國  100     年    7     月    4     日